臺灣高等法院刑事判決　　　　　　　　 94年度上訴字第809號
上　訴　人　臺灣基隆地方法院檢察署檢察官
被　　　告　甲○○
上列上訴人因被告毒品危害防制條例案件，不服臺灣基隆地方法
院93年度訴字第713 號，中華民國94年1 月28日第一審判決（起
訴案號：臺灣基隆地方法院檢察署93年度毒偵字第1917號；併案
審理案號：94年度毒偵字第489號、第853號），提起上訴，本院
判決如下：
    主  文
原判決撤銷。
甲○○連續施用第一級毒品，累犯，處有期徒刑拾月。
扣案之第一級毒品海洛因壹包（毛重約零點伍公克）、含第一
級毒品海洛因殘渣之注射針筒壹支（毛重約貳點貳公克）、含第
一級毒品海洛因殘渣之塑膠袋只均沒收銷燬之；注射針筒壹支
沒收。
    事  實
一、甲○○有多次違反麻醉藥品管理條例、毒品危害防制條例犯
    罪紀錄，最近1 次曾於民國（下同）89年間，因轉讓毒品案
    件，經臺灣臺北地方法院於90年10月25日以89年度訴字第77
    8 號判處有期徒刑1 年1 月確定，於92年9 月8 日（原判決
    誤載為12日，應予更正）縮刑期滿執行完畢。
二、甲○○又曾於89年間，因施用第一級毒品海洛因案件，經臺
    灣臺北地方法院以89年度毒聲字第1076號裁定交付觀察、勒
    戒後，認有繼續施用毒品之傾向，復經臺灣臺北地方法院以
    89年度毒聲字第1257號裁定交付強制戒治，戒治期滿後，由
    臺灣臺北地方法院檢察署檢察官於90年6 月14日以90年度戒
    毒偵字第138 號為不起訴處分確定。詎甲○○不思悔改，猶
    基於施用第一級毒品之概括犯意，自93年9 月中旬起，至同
    年10月7 日止，以將第一級毒品海洛因置入注射針筒內摻水
    注射在右手背之方式，每天施打1 次之頻率，連續在基隆市
    ○○路212 巷19弄3 號住處，施用第一級毒品海洛因多次。
    嗣於93年10月8 日13時30分左右，甲○○在上開住處為警查
    獲，並扣得其所有供施打毒品海洛因用之注射針筒1 支及含
    第一級毒品海洛因殘渣之塑膠袋3 只。復承前施用第一級毒
    品之概括犯意，又自93年10月8 日為警查獲後之某日起，至
    94年11月11日凌晨3 時許，在其前揭處所，以上開方法，施
    用毒品海洛因多次。嗣於94年1 月31日13時50分許，在基隆
    市○○路15號前，為警查獲，並扣得其持有之第一級毒品海
    洛因1 包（毛重約0 ．35公克）。又於94年3 月11日上午10
    時許，在基隆市○○路自來水公司前，再為警查獲，並扣得
    其所有含有第一級毒品海洛因殘渣之注射針筒1 支（毛重約
    2 ．2 公克）
三、案經基隆市警察局第四分局報請臺灣基隆地方法院檢察署檢
    察官偵查終結提起公訴，暨由基隆市警察局第一分局、第二
    分局報請臺灣基隆地方法院檢察署檢察官移送併案審理。
    理  由
一、上開事實，業據被告於警訊或偵審中自白不諱，且其為警查
    獲後經警採集之尿液檢體，送交檢驗結果，確呈施用毒品海
    洛因代謝後之嗎啡陽性反應一節，亦有基隆市衛生局基衛檢
    壹字第0930015202號檢驗成績書、臺灣尖端先進生技醫藥股
    份有限公司94年2 月17日、94年3 月21日濫用藥物檢驗報告
    各1 紙附卷可稽。又扣案之粉末1 包，經基隆市警察局第一
    分局鑑驗結果，確屬第一級毒品海洛因（毛重約0 ．35公克
    ）等情，亦有該局毒品初步鑑驗報告單1 紙在卷可憑。此外
    ，復有被告所有供施打毒品海洛因用之注射針筒1 支及含第
    一級毒品海洛因殘渣之塑膠袋3 只、注射針筒1 支（毛重約
    2 ．2 公克）（以上海洛因均量微無法鑑析）扣案可資佐證
    ，足認被告之自白與事實相符，可以採信。又被告有如事實
    欄所載，前因施用毒品案件，經強制戒治期滿後，由檢察官
    為不起訴處分確定等情，亦有本院被告全國前案紀錄表存卷
    足憑，被告於強制戒治期滿，檢察官為不起訴處分確定後，
    5 年內再犯施用第一級毒品罪，依毒品危害防制條例第23條
    第2 項之規定，應依法論科。綜上所述，本案事證明確，被
    告犯行洵堪認定。
二、查海洛因係第一級毒品，毒品危害防制條例第2 條第2 項第
    1 款定有明文。被告於上開時、地，非法施用第一級毒品海
    洛因，核其所為，係犯毒品危害防制條例第10條第1 項之施
    用第一級毒品罪。其持有第一級毒品海洛因之低度行為，應
    為施用第一級毒品之高度行為所吸收，不另論罪。被告先後
    多次施用毒品行為，時間緊接，所犯罪名相同之罪，顯係出
    於概括之犯意為之，為連續犯，應依刑法第56條之規定以一
    罪論，並加重其刑。又被告自93年10月8 日為警查獲後之某
    日起至94年11月11日凌晨3 時許之施用行為，雖未據檢察官
    起訴，惟與已起訴部分有連續犯之裁判上一罪之關係，本院
    自應併予審理。再被告有事實欄所載之犯罪科刑執行情形，
    有本院被告全國前案紀錄表在卷可稽，其於受有期徒刑之執
    行完畢後，5 年內再犯有期徒刑以上之本罪，為累犯，應依
    刑法第47條規定遞加重其刑。
三、原審予以論罪科刑，固非無見。惟被告自93年10月8 日為警
    查獲後之某日起至94年11月11日凌晨3 時許之施用犯行，原
    審未及併予審理，尚有未合。檢察官據此提起本件上訴，應
    認為有理由，自應由本院將原判決予以撤銷改判。審酌被告
    多次施用毒品，雖經強制戒治，仍無決心加以戒除，又屢次
    再犯，顯見被告自制能力甚差，易受外界影響，亟需較長時
    間與原有生活環境隔離，方足以斷絕施用毒品之傾向，及其
    犯罪後坦承犯行，態度尚佳等一切情狀，改量處如主文第2
    項所示之刑，以示懲儆。
四、至扣案之毒品海洛因1 包（毛重約0 ．35公克），為查獲之
    毒品；另含有第一級毒品海洛因殘渣之注射針筒1 支（毛重
    約2 ．2 公克）、含第一級毒品海洛因塑膠袋3 只，雖量微
    無法秤重（且與注射針筒、塑膠袋無法析離），但仍係查獲
    之毒品，不問屬於犯人與否，均應依毒品危害防制條例第18
    條第1 項前段之規定，諭知沒收銷燬之。至扣案之注射針筒
    1 支，屬被告所有，供其施打毒品海洛因所用，業據被告供
    述在卷，應依刑法第38條第1 項第2 款之規定宣告沒收。
五、被告經合法傳喚，無正當之理由不到庭，爰不待其陳述，逕
    行判決。
據上論斷，應依刑事訴訟法第369 條第1 項前段、第371 條、第
364 條、第299 條第1 項前段，毒品危害防制條例第10條第1 項
、第18條第1 項前段，刑法第11條、第56條、第47條、第38條第
1 項第2 款，判決如主文。
本案經檢察官黃柏齡到庭執行職務。
中　　華　　民　　國　　94　　年　　6 　　月　　29　　日
　　　　　　　　　刑事第四庭    審判長法　官  許增男
　　　　　　　　　　　　　　　　　    法　官  周煙平
　　　　　　　 　 　　　　　　　　　　法　官  謝靜恒
以上正本證明與原本無異。
如不服本判決，應於收受送達後十日內向本院提出上訴書狀，其
未敘述上訴之理由者並得於提起上訴後十日內向本院補提理由書
（均須按他造當事人之人數附繕本）。
                                      書記官  魏淑娟
中　　華　　民　　國　　94　　年　　6 　　月　　29　　日
附錄：本案論罪科刑法條全文
毒品危害防制條例第10條第1 項：
施用第一級毒品者，處6 月以上5 年以下有期徒刑。
